【裁判字號】    95,上訴,25
【裁判日期】    950310
【裁判案由】    違反毒品危害防制條例
【裁判全文】
臺灣高等法院花蓮分院刑事判決          95年度上訴字第25號
上  訴  人
即  被  告  甲○○
上列上訴人因違反毒品危害防制條例案件，不服臺灣花蓮地方法
院94年度訴字第398號中華民國94年12月23日第一審判決（起訴
案號：臺灣花蓮地方法院檢察署94年度毒偵字第957號），提起
上訴，本院判決如下：
    主  文
原判決撤銷。
甲○○連續施用第一級毒品，累犯，處有期徒刑柒月，注射針筒
貳支，均沒收；又連續施用第二級毒品，累犯，處有期徒刑參月
。應執行有期徒刑捌月，注射針筒貳支，均沒收。
    事  實
一、甲○○前於民國91年間，因施用第一級毒品海洛因、第二級
    毒品安非他命，經台灣花蓮地方法院裁定送勒戒處所施以觀
    察、勒戒，嗣因有繼續施用毒品之傾向，由台灣花蓮地方法
    院以91年度毒聲字第66號案件裁定令其入戒治處所施以強制
    戒治，於91年12月17日停止戒治付保護管束，嗣於92年2月3
    日保護管束期滿而執行完畢外，另經臺灣高等法院花蓮分院
    以91年度上訴字第 138號案件判處應執行有期徒刑八月確定
    ；其復於92年間，因施用第二級毒品安非他命，除經台灣花
    蓮地方法院以92年度毒聲字第 419號案件裁定令其入戒治處
    所施以強制戒治，於93年1月9日因毒品危害防制條例修正而
    執行完畢釋放出監外，另經台灣花蓮地方法院簡易庭以92年
    度花簡字第 470號案件判處有期徒刑六月確定，前開兩案之
    有期徒刑經接續執行結果，甫於93年12月 1日因縮短刑期而
    執行完畢。其又因施用海洛因及安非他命，經台灣花蓮地方
    法院於94年6月30日以94年度訴字第166號判處有期徒刑一年
    二月確定。詎甲○○仍不知悔改，分別基於施用第一級毒品
    及第二級毒品之概括犯意，於94年7月1日起至同年8月16日
    上午7、8時許止，在其花蓮縣花蓮市豐村66號住處內，連續
    施用第一級毒品海洛因多次。另於94年7月1日起至同年8月
    17 日上午6時許止，在上開地點，連續施用第二級毒品安非
    他命多次。嗣於同月17日因其另涉嫌強盜案件為警於花蓮市
    ○○○路7之3號前查獲，並在其身上扣得施用海洛因之注射
    針筒二支。嗣經警對其採尿送驗後，而悉上情。
二、案經花蓮縣警察局移送臺灣花蓮地方法院檢察署檢察官偵查
    起訴。
    理  由
一、認定犯罪事實所憑之證據及理由
（一）被告坦承於前揭事實不諱。
（二）有慈濟大學濫用藥物檢驗中心檢驗總表、尿液採集送驗紀
      錄表、台灣花蓮地方法院94年度訴字第 166號判決、台灣
      高等法院被告前案紀錄表各1份在卷可考。
（三）注射針筒貳支扣案可稽。
二、對於被告辯解本院之判斷
（一）被告辯解要旨
      辯稱：伊先前有對94年度訴字第166號判決提起上訴，但
      於94年9月份撤回上訴，因為前開判決宣判後直到上訴期
      間，伊均一直施用海洛因及安非他命，本件應為前案（台
      灣花蓮地方法院94年度訴字第166號）之既判力效力所及
      。
（二）不採之理由
      按確定判決既判力之原則，不論實質上之一罪，或連續犯
      、牽連犯、想像競合犯等裁判上之一罪，其一部事實已經
      判決確定者，對於構成一罪之其他部分，均有其適用，此
      乃基於審判不可分之關係，在審理事實之法院，就全部犯
      罪事實，依同法第 267條之規定，本應予以審判，故其判
      決確定之效力，應及於全部之犯罪事實，若在最後審理事
      實之法院宣判後，始行發生之事實，既非該法院所得審判
      ，即為該案判決之既判力所不及。是既判力對於時間效力
      之範圍，係以最後審理事實法院之宣示判決日為判斷之標
      準，得上訴於第二審之第一審刑事判決，如於上訴第二審
      後，又依法撤回上訴，其上訴撤回之日，雖為判決確定日
      ，但其既判力之時點，基於上開原則，仍應以第一審宣示
      判決之日為其準據（最高法院87年度台上字第1150號判決
      參照）。揆諸前述說明，本件被告於94年度訴字第166 號
      宣示判決日（即94年6月30日）以後所為之施用毒品犯行
      ，尚非該案之既判力效力所及。
三、論罪科刑之理由
（一）查海洛因與安非他命分別為毒品危害防制條例第2條第2項
      第1、2款所規定之第一、二級毒品。核被告施用第一、二
      級毒品之行為，係犯毒品危害防制條例第10條第1、2項之
      施用第一、二級毒品之罪。被告持有第一、二級毒品之目
      的，在於供己吸食，其持有毒品之低度行為，應為施用毒
      品之高度行為所吸收，不另論罪。被告先後多次施用第一
      、二級毒品犯行，時間緊接，所犯罪名相同，顯係出於概
      括之犯意為之，均為連續犯，應依刑法第56條之規定，分
      別以一罪論，並加重其刑。被告自陳二種毒品係分開吸食
      ，故被告所犯兩罪，犯意各別，罪名不同，應分論併罰。
（二）被告前於91年間，因施用第一級毒品海洛因、第二級毒品
      安非他命，經臺灣高等法院花蓮分院以91年度上訴字第13
      8號案件判處應執行有期徒刑八月確定；其於92年間，因
      施用第二級毒品安非他命，經台灣花蓮地方法院簡易庭以
      92年度花簡字第 470號案件判處有期徒刑六月確定，前開
      兩案經接續執行結果，甫於93年12月 1日因縮短刑期而執
      行完畢，此有臺灣高等法院被告前案紀錄表乙份在卷可按
      ，其受有期徒刑執行完畢後，五年以內再犯本案兩件有期
      徒刑以上之罪，均為累犯，均應依刑法第47條規定，遞加
      重其刑。
（三）爰審酌被告有多次施用毒品前科，猶不知克制，再次施用
      毒品，無視於毒品對於自身健康之戕害及國家對於杜絕毒
      品犯罪之禁令，惟被告犯後坦承態度良好，及施用毒品者
      均具有相當程度之生理成癮性及心理依賴性，戒除不易，
      且犯罪心態與一般刑事犯罪之本質不同，非難性較低等一
      切情狀，分別量處如主文第二項所示之刑，並定其應執行
      之刑。
（四）扣案之注射針筒二支為被告所有供其施用海洛因所用之犯
      罪工具，爰依刑法第38條第1項第2款之規定宣告沒收。
四、撤銷原判決之理由
    原審以被告係犯毒品危害防制條例第10條第1、2項之施用第
    一、二級毒品之罪，均為累犯，分別量處有期徒刑九月、八
    月，並定應執行刑一年三月，固非無見。惟查被告因施用海
    洛因及安非他命，經台灣花蓮地方法院於94年 6月30日以94
    年度訴字第 166號判處有期徒刑一年二月確定，於94年10月
    27日入監執行，指揮書執畢日期為95年12月26日，此有臺灣
    高等法院被告前案紀錄表乙份在卷可按，本件被告施用海洛
    因及安非他命之時間，乃緊接著前述判決確定之日，考量施
    用毒品者均具有相當程度之生理成癮性及心理依賴性，戒除
    不易，及前述確定判決在被告為本件犯行時尚未執行等因素
    ，原審之量刑，似嫌過重，尚有未洽。被告據此上訴，為有
    理由，自應將原判決撤銷改判。
五、適用法律
（一）刑事訴訟法第369條第1項前段、第364條、第299條第1項
      前段。
（二）刑法第11條前段、第56條、第47條、第38條第1項第2款、
      第51條第5款。
（三）毒品危害防制條例第10條第1、2項。
本案經檢察官林慧到庭執行職務。
中    華    民    國    95    年    3    月    10    日
                        審判長法  官  何方興
                              法  官  王紋瑩
                              法  官  蔡勝雄
以上正本證明與原本無異。
本件施用第一級毒品部分如不服本判決，應於判決送達後十日內
向本院提出上訴狀。其未述理由者，並應於提出上訴狀後十日
內向本院補提理由狀 (須附繕本)。施用第二級毒品部分不得上
訴。
                              書記官  陳有信
中    華    民    國    95    年    3    月    10    日
附錄：本判決論罪科刑法條
毒品危害防制條例第10條
施用第一級毒品者，處6月以上5年以下有期徒刑。
施用第二級毒品者，處3年以下有期徒刑。


司法院資訊處製作；財團法人民間司法改革基金會備份。
